【裁判字號】    98,上訴,2188
【裁判日期】    980820
【裁判案由】    毒品危害防制條例
【裁判全文】
臺灣高等法院刑事判決                98年度上訴字第2188號
上  訴  人
即  被  告  甲○○
                    現於臺灣臺北戒治所戒治中
上列上訴人因毒品危害防制條例案件，不服臺灣桃園地方法院98
年度訴字第90號，中華民國98年3月23日第一審判決（起訴案號
：臺灣桃園地方法院檢察署97年度偵字第17858號），提起上訴
，本院判決如下：
    主  文
原判決撤銷。
甲○○明知為禁藥而轉讓，處有期徒刑肆月。
    事  實
一、甲○○明知甲基安非他命為毒品危害防制條例所管制之第二
    級毒品，且安非他命類藥物業經行政院衛生署分別以民國68
    年7月7日衛署藥字第221433號及69年12月8日衛署藥字第301
    124號公告列為不准登記為藥品並禁止使用，且於75年7月11
    日以衛署藥字第597627號公告重申禁止使用在案，係藥事法
    第22條第1項第1款規定之禁藥，無正當理由不得轉讓，詎其
    竟基於轉讓禁藥之犯意，於97年7月10日採尿前96小時內某
    時，在其位在桃園縣桃園市○○路916號13樓之2住處內，無
    償轉讓重量不詳之第二級毒品甲基安非他命供乙○○施用1
    次，嗣於97年7月10日21時40分許，乙○○施用毒品完畢後
    行經桃園縣桃園市○○路916號1樓中庭時，適警於該處查緝
    另案，因見其形跡可疑而遭警盤查，乙○○遂向警坦承前情
    ，於97年7月10日22時45分許，員警依據乙○○所提供之住
    址，至甲○○位在桃園縣桃園市○○路916號13樓之2之住處
    ，經甲○○同意搜索，當場於該處扣得甲○○施用毒品所用
    之第一級毒品海洛因1包（毛重約0.6公克）、甲基安非他命
    殘渣袋1枚及削尖吸管2支等物品（甲○○施用毒品部分由臺
    灣桃園地方法院檢察署檢察官另案偵辦中），而知悉上情。
二、案經桃園縣政府警察局桃園分局報請臺灣桃園地方法院檢察
    署檢察官偵查起訴。
    理  由
一、程序事項：本件認定事實所引用之本件卷內所有卷證資料（
    包含文書證據、物證等證據），並無證據證明係公務員違背
    法定程序所取得，且被告甲○○於原審行準備程序時就卷內
    所有之卷證資料之證據能力均表示無意見，且卷內之文書證
    據，亦無刑事訴訟法第159條之4之顯有不可信之情況與不得
    作為證據之情形，則依刑事訴訟法第159條之5之規定，本件
    認定事實所引用之本件卷證所有文書證據、物證等證據，均
    有證據能力，合先敘明。
二、訊據上訴人即被告甲○○矢口否認有上開犯行，辯稱：毒品
    甲基安非他命是伊自己在施用的，乙○○來找伊，乙○○自
    己拿毒品甲基安非他命去施用，伊並不知情，乙○○當時也
    沒有問伊，伊也沒有看見乙○○在施用，乙○○是事後才跟
    伊說有施用云云。經查：
  (一)據證人乙○○於檢察官訊問時證稱：施用的安非他命，是甲
    ○○給我的，安非他命都放在吸食器中，我只吸了幾口，我
    在他家客廳施用，他人也在客廳等語 (偵卷第43頁、第62頁
    )，在原審審理中結證：97年7月10日被抓前2天，我有在被
    告位在桃園縣桃園市○○路916號13樓之2之住處客廳施用第
    二級毒品甲基安非他命，甲基安非他命是被告所有的，當時
    被告也在客廳，伊自己將甲基安非他命從桌子底下拿起來施
    用，沒有經過被告同意，被告看到伊施用毒品甲基安非他命
    也沒有反對，伊在沙發上施用，被告就在一旁，因為伊之前
    曾在被告住處施用過1次毒品甲基安非他命，被告表示可以
    減肥，伊當時好奇就施用，所以伊認為這次再拿來施用也沒
    有關係，也不用被告教伊，伊就會施用等語（見原審卷第34
    頁至第37頁）。又證人乙○○於97年7月10日為警查獲後，
    經警採尿送驗結果，確呈甲基安非他命成分之陽性反應，有
    桃園縣政府警察局桃園分局被採尿人尿液暨毒品真實姓名與
    編號對照表、臺灣檢驗科技股份有限公司濫用藥物檢驗報告
    各1份（見偵卷第38頁、第60頁），觀諸證人乙○○與被告
    素無恩怨，彼此間又為友人之關係，證人乙○○當無虛偽陳
    述以誣陷被告之必要，證人乙○○之證詞，應具有相當之可
    信度。被告於偵查中亦供稱：她來我家二次，第一次我忘了
    ，第二次我有施用毒品。她有看到我在施用，我告訴她裏面
    的安非他命，但我沒有供她吸食等語 (偵卷第58頁) ，足認
    當時被告確實在場。另參酌毒品甲基安非他命具有相當之經
    濟價值，需花錢購買之物，證人乙○○既在被告面前，自己
    自桌下拿出毒品，再裝入吸食器來施用，顯見證人乙○○自
    取出毒品，裝填入吸食器，再點火燃燒，須花費不少時間，
    被告見到證人乙○○逕行取用上開甲基安非他命施用，能阻
    止卻未加以阻止，顯見被告確有默示同意證人乙○○可施用
    自己置吸食器中之第二級毒品甲基安非他命無疑。
  (二)又所謂「轉讓」係指以行為人非基於營利之目的，將所有權
    移轉予他人而言，是不論係有償或無償，或係使用「借」、
    「送」、「還」、「請」等名義，只要有移轉所有權之行為
    ，則均該當於「轉讓」之行為態樣，是被告將毒品甲基安非
    他命置於桌下，任由證人乙○○自行拿取施用，而移轉該等
    毒品甲基安非他命之所有權予證人乙○○，被告上開行為自
    屬「轉讓」無疑。
  (三)按安非他命、甲基安非他命均屬毒品危害防制條例第2條第2
    項第2款所規定之第二級安非他命類毒品，若未經實際鑑驗
    究屬安非他命或甲基安非他命，一般提供及施用者均泛稱為
    安非他命，證人乙○○為警查獲後，經採尿送鑑檢出甲基安
    非他命成分，已如前述，可見被告及證人乙○○於警詢、檢
    察官訊問及原審審理中所述轉讓「安非他命」之事實，實際
    均為「甲基安非他命」，附此敘明。
  (四)綜上所述，被告上開所辯，均不足採信，被告轉讓第二級毒
    品甲基安非他命予證人乙○○之犯行，事證明確，犯行堪以
    認定，應依法論科。
三、核被告所為，係犯藥事法第83條第1項之轉讓禁藥罪。按第
    二級毒品甲基安非他命成分係屬安非他命類藥品，業經行政
    院衛生署75年7月11日衛署藥字第597627號公告，為有效管
    理安非他命類藥品與其衍生物之冊類及其製劑，重申公告禁
    止使用，而認屬藥事法規範之禁藥。而藥事法第83條第1項
    係於93年4月21日修正公布，同年月23日施行，為毒品危害
    防制條例之後法，且藥事法第83條第1項之法定刑為7年以下
    有期徒刑，得併科新臺幣500萬元以下罰金，與毒品危害防
    制條例第8條第2項之法定刑為6月以上，5年以下有期徒刑，
    得併科新臺幣70萬元以下罰金相較後，以藥事法第83條第1
    項之法定刑為重。又以毒品之範圍尚包括影響精神物質與其
    製品，而藥事之管理，亦非僅止於藥品之管理，毒品未必均
    係經公告列管之禁藥，禁藥亦非必均為毒品，毒品危害防制
    條例與藥事法二者，並無必然之特別法與普通法關係。是除
    有轉讓之第二級毒品達毒品危害防制條例第8條第6項之一定
    數量，經依法加重後之法定刑較藥事法第83條第1項之法定
    刑為重之情形外，因藥事法第83條第1項為後法，且為重法
    ，二者有法條競合關係，應優先適用藥事法處罰。又被告於
    上開時、地轉讓予證人乙○○施用之甲基安非他命數量不詳
    ，惟以被告轉讓甲基安非他命予證人乙○○施用1次，衡常
    一般施用毒品單次施用甲基安非他命之數量，要無可能達毒
    品危害防制條例第8條第6項規定加重其刑之5公克以上，是
    揆諸前揭規定與說明，被告上開轉讓甲基安非他命之行為，
    應依藥事法第83條第1項之轉讓禁藥罪論處，起訴書認被告
    係犯毒品危害防制條例第8條第2項之轉讓第二級毒品罪，尚
    有未洽，惟經公訴檢察官已於97年12月25日準備程序時增列
    藥事法第83條第1項，基於檢察一體之原則，本院自無庸另
    行變更起訴法條，附此敘明。又被告持有第二級毒品甲基安
    非他命後，進而轉讓，其持有之低度行為應為轉讓之高度行
    為所吸收，不另論罪。
四、原審據以論罪科刑，固非無見，惟關於被告轉讓禁藥之時間
    ，檢察官起訴書係記載：被告於97年7月10日為警採尿前96
    小時內某時轉讓禁藥，證人乙○○於原審證稱係於97年7月
    10被抓前二天 (即7月8日) 至被告家中施用，原審逕認定被
    告係於97年7月9日轉讓禁藥，並未於理由欄說明其認定之依
    據，已嫌理由不備。又證人乙○○係於97年7月10日21時40
    許為警查獲，原審認定係於97年7月9日21時40分許為警查獲
    ，亦與事實不符。被告上訴，否認轉讓毒品之犯行，固無理
    由，惟原判決既有上開可議，仍無可維持，應由本院將原判
    決撤銷改判。爰審酌被告明知施用毒品甲基安非他命戕害身
    心甚鉅，核屬社會亂源之一，竟無償轉讓毒品甲基安非他命
    予乙○○，便利其施用，致使乙○○沾染毒品，惟當日其係
    礙於情面，被動同意證人乙○○施用，情節較輕，犯後否認
    犯行，態度不佳，及其前科素行、犯罪動機、智識程度等一
    切情狀，認公訴人對被告具體求處有期徒刑7月，尚嫌過重
    ，改量處如主文第二項所示之刑，以示懲戒。另扣案之第一
    級毒品海洛因1包、第二級毒品甲基安非他命殘渣袋1枚、削
    尖吸管2支係被告施用毒品所用，業據被告於原審審理時供
    述明確，均與本案無關，本院自毋庸宣告沒收。
據上論斷，應依刑事訴訟法第369條第1項前段、第364條、第299
條第1項前段，藥事法第83條第1項，判決如主文。
本案經檢察官曾俊哲到庭執行職務。
中    華    民    國    98    年    8    月    20    日
                  刑事第十七庭  審判長法  官  趙功恆
                                      法  官  高明哲
                                      法  官  陳世宗
以上正本證明與原本無異。
如不服本判決，應於收受送達後10日內向本院提出上訴書狀，其
未敘述上訴之理由者並得於提起上訴後10日內向本院補提理由書
（均須按他造當事人之人數附繕本）「切勿逕送上級法院」。
                                      書記官  魏汝萍
中    華    民    國    98    年    8     月    20    日
附錄：本案論罪科刑法條全文
藥事法第83條
明知為偽藥或禁藥，而販賣、供應、調劑、運送、寄藏、牙保、
轉讓或意圖販賣而陳列者，處7年以下有期徒刑，得併科新臺幣5
百萬元以下罰金。
犯前項之罪，因而致人於死者，處7年以上有期徒刑，致重傷者
，處3年以上12年以下有期徒刑。
因過失犯第1項之罪者，處2年以下有期徒刑、拘役或科新臺幣30
萬元以下罰金。
第1項之未遂犯罰之。


司法院資訊處製作；財團法人民間司法改革基金會備份。
